【裁判字號】    89,訴,3195
【裁判日期】    900406
【裁判案由】    損害賠償
【裁判全文】
臺灣臺中地方法院民事判決  八十九年度訴字第三一九五號
    原      告    甲○○
    訴訟代理人    曾耀聰  律師
    複  代理人    丁○○      .
    被      告    乙○○      .
    追加  被告    丙○○      .
右當事人間請求損害賠償事件，經本院刑事庭（八十九年度附民字第一九四號）移送
前來，本院判決如左：
    主      文
被告乙○○應給付原告新台幣拾壹萬陸仟玖佰拾元及自民國八十八年十二月十日
起至清償日止，按年息百分之五計算之利息。
原告其餘之訴駁回。
訴訟費用由被告乙○○負擔十分之四，餘由原告負擔。
本判決原告勝訴部分，於原告以新台幣壹拾壹萬元為被告乙○○供擔保後，得假執行
。
原告其餘假執行之聲請駁回。
    事      實
甲、原告方面：
  一、聲明：
    （一）被告應連帶給付原告新台幣（下同）八十二萬零九百三十二元，及其中被
          告乙○○自起訴狀繕本送達翌日（即民國八十八年十二月十日）起、被告
          丙○○自追加起訴狀繕本送達翌日（即九十年二月九日）起，均至清償日
          止，按年息百分之五計算之利息。
    （二）原告願供擔保請准宣告假執行。
  二、陳述：
    （一）被告乙○○係電話公司接線人員，經常駕駛車輛四處為客戶處理線路問題
          ，為從事業務之人，於八十八年五月十七日十三時十分許，駕駛車牌號碼
          ＧＢ—三一三六號自小客車外出執行業務時，行經台中市○○路與中清東
          一街無號誌之交岔路口時，應注意、能注意支線車道須暫停讓幹線道車先
          行及轉彎車應暫停讓直行車先行，竟疏未注意車前狀況，並隨時採取必要
          之安全措施，貿然左轉而撞及騎乘車牌號碼ＳＶＡ—二七七號機車，沿大
          連路往山西路直行之原告，使原告受有臉部撕裂傷、右股骨轉子間骨折、
          右遠端撓骨粉碎性骨折。雖經多次治療，目前仍有右撓骨癒合不良，右手
          腕、右手關節僵硬活動受限之情形，依醫師之診斷，須再次手術並復健治
          療。
    （二）原告受害甚鉅，爰依侵權行為之法律關係，請求下列賠償：
      １、原告為此已支出醫藥費十三萬一千七百三十八元。
      ２、原告因此車禍受傷，需購買輪椅等用品，增加生活上之需要，共支出八千
          四百七十四元。
      ３、原告原本身強體壯，在家幫忙其三女李鶯珠照顧其二名子女，並從事家務
          勞動，因此次車禍，至今撓骨仍癒合不良，右手腕、右手關節僵硬，手指
          頭根本無法彎曲，活動受限，無法拿取任何物品，顯已喪失勞動能力，原
          本受其照顧之孫子只好送到安親班，爰比照勞工保險條例第五十三條所定
          「勞工保險殘障給付標準表」第九十四項「一上肢三大關節中有一大關節
          遺存運動障礙者」給付標準為六十日，第一百零一項「一手五指均喪失機
          能者」給付標準三百六十日之規定，依八十八年度最低工資每人每月一萬
          五千八百四十元計算，請求喪失勞動能力之損害賠償十二萬六千七百二十
          元。
      ４、原告受傷後不良於行，凡事均需他人照料看護，為此，原告之三女李鶯珠
          只好放棄每月三萬餘元之看護工作，專心照顧看護原告長達三個月以上，
          此項看護，並非不能評價為金錢，自不能以此基於身份關係之恩惠嘉惠於
          加害人，應認被害人受有相當親屬看護費之損害，得向加害人請求損害，
          爰請求二個月之看護費用五萬四千元。
      ５、原告原本身體強壯，可以快快樂樂貽養天年，豈知卻因被告駕車疏忽，以
          致必須受身體之痛楚，一再求醫，但目前凡事仍須他人照顧，甚至依醫師
          之診斷，乃需再次手術，並長期作復健治療，其內心痛苦萬分，乃被告肇
          事後卻毫無愧疚之意，迄今未曾賠償分文，雖經原告子女三次申請台中市
          北屯區調解委員會調解，被告始終均以無錢可賠回應，更加深原告內心之
          痛楚，為此，爰請求被告賠償精神慰撫金五十萬元。
    （三）被告乙○○於本件車禍發生時係受僱於追加被告丙○○，外出執行電話接
          線工作，並於執行業務當中發生車禍，業經被告乙○○、丙○○二人在臺
          灣高等法院臺中分院八十九年度交上易字第二四二一號案件審理中供述甚
          明，原告爰依民法第一百八十四條、第一百八十八條第一項僱用人與侵權
          行為人負連帶責任之法律關係，追加僱用人丙○○為被告，請求損害賠償
          。
    （四）原告係七十六歲之老人，目前無法工作，之前在家帶孫子，本身沒有財產
          靠女兒撫養。
  三、證據：提出財團法人私立中國醫藥學院附設醫院診斷證明書影本二份、全民健
            保住院醫療費用明細表影本一份、全民健保門急診醫療費用明細表影本
            一份、收費證明影本一份、全民健保門急診醫療費用明細表影本一份、
            收據影本九份、國軍台中總醫院附設民眾診療服務處中清分院醫療費用
            明細收據影本一份、杏一醫療儀器行收據影本三份、大勝實業有限公司
            估價單影本二份、慶安青草店收據影本一份、統一發票影本一份、調解
            不成立證明書影本一份、德康看護中心證明書影本一份等物，並聲請調
            閱本院八十九年度交上易字第二四二一號刑事卷宗。
乙、被告乙○○方面：
  一、聲明：原告之訴駁回。
  二、陳述：
    （一）否認被告有過失，刑事部分認定事實不實在，業經提起再審。
    （二）被告係專科剛畢業，之前從事通信業，月薪二萬五千元，目前待業中，名
          下沒有不動產。
    （三）被告並未受僱於追加被告丙○○。
    （四）被告承認有過失，但責任歸屬不應由被告負責。
  三、證據：提出刑事上訴狀影本一份，並聲請調閱本院八十九年度交上易字第二四
            二一號刑事卷宗。
丙、被告丙○○方面：
  一、聲明：原告之訴及假執行之聲請均駁回。
  二、陳述：
    （一）原告之請求不合理，被告乙○○僅是被告丙○○找來之臨時工，被告劉榕
          林係屬小包，並未僱用被告乙○○，僅是有工作時，邀同參與，按日發給
          工資。
    （二）被告係二專畢業，從事電話工程，每月平均兩萬多元之收入，名下有不動
          產。
    理      由
一、按訴狀送達後，原告不得將原訴變更或追加他訴，但擴張或減縮應受判決事項之
    聲明及該訴訟標的對於數人必須合一確定時，追加其原非當事人之人為當事人者
    ，不在此限，民事訴訟法第二百五十五條第一項第三款、第五款定有明文。本件
    原起訴請求之訴訟標的金額為一百三十二萬二千一百六十五元，原告於訴訟進行
    中，擴張請求陸續發生之醫療費用四千七百六十七元，另減縮精神慰撫金五十萬
    元、看護費六千元，係屬擴張或減縮應受判決事項之聲明，而原告依據民法第一
    百八十八條第一項僱用人之連帶賠償責任之規定，請求追加被告丙○○負連帶賠
    償責任，連帶債務人間對於訴訟標的有合一確定之必要性，揆諸前揭規定，應予
    准許，合先敘明。
二、本件原告起訴主張：被告乙○○係追加被告丙○○所僱用，擔任電話公司外勤接
    線人員，經常駕駛車輛四處為客戶處理線路問題，為從事業務之人，於八十八年
    五月十七日十三時十分許，駕駛車牌號碼ＧＢ—三一三六號自小客車外出執行業
    務時，行經台中市○○路與中清東一街無號誌之交岔路口時，應注意、能注意支
    線車道須暫停讓幹線道車先行及轉彎車應暫停讓直行車先行，竟疏未注意車前狀
    況，並隨時採取必要之安全措施，貿然左轉而撞及騎乘車牌號碼ＳＶＡ—二七七
    號機車，沿大連路往山西路直行之原告，使原告受有臉部撕裂傷、右股骨轉子間
    骨折、右遠端撓骨粉碎性骨折，雖經多次治療，目前仍有右撓骨癒合不良，右手
    腕、右手關節僵硬活動受限之情形，依醫師之診斷，須再次手術並復健治療，原
    告受害甚鉅，爰依民法第一百八十四條第一項、第一百八十八條第一項前段侵權
    行為之法律關係，請求被告連帶賠償醫藥費十三萬一千七百三十八元、增加生活
    上之需要八千四百七十四元、喪失勞動能力之損害十二萬六千七百二十元、看護
    費用五萬四千元、精神慰撫金五十萬元，合計八十二萬零九百三十二元之損害。
    被告乙○○則以否認有過失，被告乙○○並未受僱於追加被告丙○○等語置辯。
    追加被告丙○○則以被告乙○○僅是被告丙○○找來之臨時工，被告丙○○係屬
    小包，並未僱用被告乙○○，僅是有工作時，邀同參與，按日發給工資等語，以
    資為辯。
三、原告主張被告乙○○從事電話通訊維修業，職務內容為駕駛車輛，攜帶維修工具
    、器材四處為客戶進行通訊設備之安裝、維修，係以駕駛為其附隨業務之人，八
    十八年五月十七日十三時十分許，駕駛ＧＢ—三一三六號自小客車沿台中市○○
    ○○街欲左轉大連路往中清路方向行駛，行經台中市○○路與中清東一街無號誌
    之交岔路口時，應注意車輛行至無號誌之交岔路口，支線道車應暫停讓幹線道車
    先行，且依當時天候晴，路面乾燥，無缺陷，無障礙物，視距良好等情形，並無
    不能注意之情事，竟疏未注意車前狀況，並隨時採取必要之安全措施，未讓幹道
    車先行即貿然左轉，適原告騎乘ＳＶＡ—二七七號機車沿大連路由中清路往山西
    路直行，途經前開交岔路口，兩車碰撞，致原告人車倒地，受有臉部撕裂傷、右
    股骨轉子間骨折及右橈尺骨遠端開放性、粉碎性骨折之傷害等情，業經刑事判決
    有期徒刑五月，如易科罰金以三百元折算一日確定，此有臺灣高等法院臺中分院
    八十九年度交上易字第二四二一號刑事判決一份在卷可稽，並經原告提出財團法
    人私立中國醫藥學院附設醫院診斷證明書影本二份為證，應堪信為真實。被告乙
    ○○雖否認上情，辯稱：對於車禍事故之發生，被告並無過失，刑事判決不實在
    ，且被告乙○○並未受僱於被告丙○○等語。被告丙○○亦否認上情，辯稱：被
    告丙○○與被告乙○○間並無僱用關係存在等語。經查：
    （一）按車輛行至無號誌之交岔路口，支線道車應暫停讓幹線道車先行，道路交
          通安全規則第一百零二條第一項第二款定有明文。被告乙○○於行經系爭
          交岔路口，原應注意遵守前開規定，且依當時天候晴，路面乾燥，無缺陷
          ，無障礙物，視距良好，又無不能注意之情形，詎被告乙○○能注意，竟
          疏未注意行經無號誌交岔路口左轉時應讓幹道車先行，貿然繼續行駛，因
          而肇事，業經刑事判決在案，業如前述，並有台中市○○○道路交通事故
          調查報告表一份為證，又本件經送台灣省台中縣區車輛行車事故鑑定委員
          會及台灣省車輛行車事故覆議鑑定委員會鑑定結果，亦認被告乙○○駕駛
          自小客車行至無號誌交岔路口左轉時未讓幹道車先行，為肇事主因，此有
          台灣省台中市車輛行車事故鑑定委員會八十九年二月二十二日中市鑑字第
          八九００八三號鑑定意見書一份、台灣省車輛行車事故覆議鑑定委員會八
          十九年十二月二十日府覆議字第八九二一三一號函一份為證，則被告曾勝
          利對於本件車禍之發生，確有過失存在，被告乙○○空言否認，既未提出
          任何事證以資說明，自難採信；再者，原告因本件車禍事故，受有臉部撕
          裂傷、右股骨轉子間骨折及右橈尺骨遠端開放性、粉碎性骨折之傷害，業
          據提出財團法人私立中國醫藥學院附設醫院診斷證明書影本二份為證，原
          告既因本件車禍受傷，足認被告乙○○之過失行為與原告之傷害間有相當
          因果關係存在，則被告乙○○對於原告之傷害結果，自應負賠償之責。是
          以，原告依侵權行為之法律關係，請求被告乙○○賠償損害，自屬有據，
          被告乙○○所辯，要難採信。
    （二）次按受僱人因執行職務，不法侵害他人之權利者，由僱用人與行為人連帶
          負損害賠償責任，民法第一百八十八條第一項前段定有明文。原告主張被
          告乙○○受僱於被告丙○○，擔任通訊維修業務之情，僅以臺灣高等法院
          臺中分院八十九年度交上易字第二四二一號刑事判決為證，惟經本院調閱
          臺灣高等法院臺中分院八十九年度交上易字第二四一二號刑事卷宗結果，
          刑事判決中僅認定被告乙○○係從事電話通訊維修業，職務內容為駕駛車
          輛，攜帶維修工具、器材四處為客戶進行通訊設備之安裝、維修，係以駕
          駛為其附隨業務之人，並未直接認定被告乙○○與被告丙○○間有何僱傭
          關係存在，原告主張被告丙○○係被告乙○○之雇主等情，經被告乙○○
          、丙○○否認，自應由原告負舉證之責，則原告既未提出其他相關事證，
          以資證明僱傭關係之存在，自難令被告丙○○以雇主身份負連帶賠償之責
          。是以，原告主張被告丙○○應負連帶賠償責任者，尚屬無據，要難採信
          ，而被告丙○○、乙○○所辯，應堪採信。
四、按因故意或過失不法侵害他人之權利者，負損害賠償責任；不法侵害他人之身體
    或健康者，對於被害人因此喪失或減少勞動能力或增加生活上之需要時，應負損
    害賠償責任；不法侵害他人之身體、健康、名譽、自由、信用、隱私、貞操或不
    法侵害其他人格法益而情節重大者，被害人雖非財產上之損害，亦得請求賠償相
    當金額；民法第一百八十四條第一項前段、第一百九十三條第一項、第一百九十
    五條第一項分別定有明文。被告乙○○因過失不法侵害原告之身體健康，既經認
    定，則被告乙○○對於原告因而所受之損害，自應負連帶賠償責任。本件原告請
    求被告乙○○賠償之費用，應否准許，分述如次：
    （一）醫療費用部分：
          按全民健康保險法第八十二條規定：「保險對象因汽車交通事故，經本保
          險提供醫療給付者，本保險之保險人得向強制汽車責任保險之保險人代位
          請求該項給付。」，全民健康保險法為保險法之特別法，依特別法優於普
          通法之原則，全民健康保險法第八十二條應優先於保險法第一百三十五條
          、第一百零三條之規定而為適用，從而全民健康保險之被保險人因汽車交
          通事故，經全民健康保險提供醫療給付者，全民健康保險人自得向強制汽
          車責任保險之保險人代位請求該項給付，而依強制汽車責任保險法第三十
          條規定，於該範圍內，加害人或強制汽車責任保險之被保險人之損害賠償
          責任即因而解免，全民健康保險被保險人對於加害人之損害賠償請求權亦
          因而喪失，最高法院八十八年度台上字第三五三號著有判決。原告主張因
          車禍受傷後就醫，支出醫療費用十三萬一千七百三十八元，業據提出全民
          健保住院醫療費用明細表影本一份、全民健保門急診醫療費用明細表影本
          一份、收費證明影本一份、全民健保門急診醫療費用明細表影本一份、收
          據影本九份、國軍台中總醫院附設民眾診療服務處中清分院醫療費用明細
          收據影本一份等物為證，揆諸前揭說明，原告係全民健康保險之被保險人
          ，因汽車交通事故，業經受領全民健康保險之醫療給付，則原告所得請求
          者僅係自行負擔之費用額，即原證二之住院費用一萬九千四百元、材料費
          三十五元、血液血漿費八元及原證五之部分負擔三百元，合計一萬九千七
          百四十三元。是以，原告所得請求之醫療費用為一萬九千七百四十三元。
    （二）增加生活上所需之費用部分：
      １、看護費用部分：
          原告請求二個月之看護費用五萬四千元，雖提出德康看護中心證明書影本
          一份為證，然原告並未提出支出看護費用之證明資料，復未證明原告於受
          傷期間確實有看護之必要，原告之女李鶯珠照顧身為父親之原告，乃人情
          之常，而訴外人李鶯珠放棄每月三萬餘元之看護工作收入自行照顧原告，
          對於原告而言並未受有任何損害，是以，原告請求二個月之看護費用，要
          屬無據。
      ２、醫療器材費用部分：
          原告主張受傷期間，購買看護墊、紙膠、切台、手套、凡士林、甘油球、
          三角巾、輪椅、酒精、尿壺、五廣草、藥粉、腕關節固定、可伸縮式摺等
          醫療相關器材，共支出八千四百七十四元。業據提出杏一醫療儀器行收據
          影本三份、大勝實業有限公司估價單影本二份、慶安青草店收據影本一份
          、統一發票影本一份等物為證，原告因車禍受傷，受有臉部撕裂傷、右股
          骨轉子間骨折及右橈尺骨遠端開放性、粉碎性骨折之傷害，前開物品之支
          出，應屬合理且必要，應予准許。是以，原告得請求之醫療器材費用為八
          千四百七十四元。
      ３、原告因本件車禍受傷，增加生活上之需要之費用，合計八千四百七十四元
          。
    （三）減少勞動能力之損失部分：
          原告主張因本件車禍，至今撓骨仍癒合不良，右手腕、右手關節僵硬，手
          指頭根本無法彎曲，活動受限，無法拿取任何物品，顯已喪失勞動能力，
          原本受其照顧之孫子只好送到安親班，爰比照勞工保險條例第五十三條所
          定「勞工保險殘障給付標準表」第九十四項「一上肢三大關節中有一大關
          節遺存運動障礙者」給付標準為六十日，第一百零一項「一手五指均喪失
          機能者」給付標準三百六十日之規定，依八十八年度最低工資每人每月一
          萬五千八百四十元計算，請求喪失勞動能力之損害賠償十二萬六千七百二
          十元。惟原告係一七旬老翁，於車禍當時並未從事任何工作，僅係在家幫
          忙女兒照顧孫子，自無勞動能力喪失或減損之可能，是以，原告請求依據
          勞工保險條例計算喪失勞動能力之損害，亦屬無據。
    （四）精神慰撫金部分：
          原告因本件車禍，受有臉部撕裂傷、右股骨轉子間骨折及右橈尺骨遠端開
          放性、粉碎性骨折之傷害，業如前述，造成身體及心理上之不便，原告一
          高齡老者，原本強健之身體，因車禍傷害，得忍受長期求醫復健、仰賴他
          人照顧之苦楚，而被告乙○○於肇事後，未見悔意，毫無和解誠意，爰斟
          酌原告係七十六歲之老翁，目前無法工作，之前在家帶孫子，本身沒有財
          產靠女兒撫養，被告乙○○係專科剛畢業，之前從事通信業，月薪二萬五
          千元，目前待業中，名下沒有不動產，又被告乙○○之加害行為、事後態
          度等一切情狀，認本件原告請求五十萬元之精神慰撫金，尚屬允當。是以
          ，原告得請求之精神慰撫金為五十萬元。
    （五）綜上所述，本件原告所得請求之損害賠償總額為五十二萬八千二百一十七
          元。
五、再按損害之發生或擴大，被害人與有過失，法院得減輕賠償金額，或免除之，民
    法第二百十七條第一項定有明文。復按行經無號誌之交岔路口，應注意減速慢行
    ，作隨時停車之準備，道路交通安全規則第九十三條第一項第四款定有明文。經
    查：原告騎乘ＳＶＡ—二七七號機車沿大連路由中清路往山西路直行，途經案發
    地點之交岔路口，應注意減速慢行，坐隨時停車之準備，且依當時情形，無不能
    注意情事，竟疏未注意，未減速慢行，因而導致兩車碰撞，經送台灣省台中縣區
    車輛行車事故鑑定委員會及台灣省車輛行車事故覆議鑑定委員會鑑定結果，認原
    告駕駛輕機車行經無號誌交岔路口未減速慢行，為肇事次因，此有台灣省台中市
    車輛行車事故鑑定委員會八十九年二月二十二日中市鑑字第八九００八三號鑑定
    意見書一份、台灣省車輛行車事故覆議鑑定委員會八十九年十二月二十日府覆議
    字第八九二一三一號函一份為證，復經刑事判決認定屬實，此有臺灣高等法院臺
    中分院八十九年度交上易字第二四二一號刑事判決在卷可稽，是以，原告駕駛前
    開機車，行經無號誌交岔路口，未減速慢行，則原告對於本件車禍事故之發生，
    與有過失，應堪認定。本院斟酌被告乙○○駕駛自小客車行經無號誌交岔路口左
    轉車未讓右轉車先行，為肇事主因，而原告則未減速反而超速行駛，係肇事次因
    ，又兩造對於汽機車駕駛人應有之禮讓觀念之欠缺，道路交通安全規則之忽視及
    原告受傷之程度等情狀，認為本件車禍事故所造成之損害，應由被告乙○○負擔
    十分之六，原告負擔十分之四，始為公允。是以，依照過失比例，被告乙○○應
    負擔之損害賠償額為三十一萬六千九百三十元（元以下四捨五入）。
六、從而，原告依侵權行為之法律關係，請求被告乙○○給付三十一萬六千九百三十
    元及自八十八年十二月十日起至清償日止，按年息百分之五計算之利息，為有理
    由，應予准許；原告逾此範圍之請求，洵屬無據，為無理由，應予駁回。
七、本件原告勝訴部分，原告陳明願供擔保，請准宣告假執行，經核均無不合，爰酌
    定相當之擔保金額，予以准許之。至於原告敗訴部分，其訴既經駁回，假執行之
    聲請，已失所附麗，應併予駁回。
八、據上論結，本件原告之訴為一部有理由、一部無理由，依民事訴訟法第七十九條
    但書、第三百九十條第二項，判決如主文。
中      華      民      國    九十      年      四      月      六      日
                              臺灣臺中地方法院民事第一庭
~B法      官  巫淑芳
右為正本係照原本作成。
如對本判決上訴，須於判決送達後廿日內向本院提出上訴狀
中      華      民      國    九十      年      四      月      十      日
~B書 記 官


司法院資訊處製作；財團法人民間司法改革基金會備份。
